【裁判字號】    99,易,1624
【裁判日期】    991220
【裁判案由】    妨害公務
【裁判全文】
臺灣臺北地方法院刑事判決              99年度易字第1624號
公  訴  人  臺灣臺北地方法院檢察署檢察官
被      告  紀珮如
上列被告因妨害公務案件，經檢察官提起公訴（99年度偵字第10
248 號號），本院判決如下：
    主  文
紀珮如對於公務員依法執行職務時，施強暴，累犯，處拘役貳拾
日，如易科罰金，以新臺幣壹仟元折算壹日。
    事  實
一、紀珮如前因妨害公務案件，經臺灣澎湖地方法院以90年度易
    字第58號判決判處有期徒刑7 月確定，於民國95年6 月4 日
    縮刑期滿執行完畢。紀珮如於99年4 月21日下午4 時43分許
    ，前往位於臺北市中正區○○○路○ 段2 號之監察院，向該
    院陳情受理中心撤銷前所提之陳情案，並要求取回全部陳情
    資料，但因其認該中心所交付之資料有短少之情形，即在現
    場大聲咆哮、駁斥監察院駐衛警察隊（下稱駐衛警）隊長陳
    星輝、該中心科員陳一杰等人之解釋並拒絕離去，嗣職司維
    護該中心安全秩序之公務員即值勤駐衛警郭文涼與聞聲前來
    支援之駐衛警詹國坪上前依法執行維安職務制止紀珮如令其
    離去時，紀珮如竟基於妨害公務之犯意，以手戳及郭文涼之
    胸部，並於郭文涼、詹國坪依陳星輝承該中心主任吳裕湘之
    指示依相關規定將紀珮如架離至監察院大門時，復承前犯意
    ，以右腳踹踢郭文涼左小腿部位，再接續在監察院圍牆邊，
    以手拍打詹國坪上身，並撿拾人行道上之某塑膠杯先後丟向
    詹國坪及郭文涼，而以此強暴方式妨害郭文涼、詹國坪執行
    維安職務（均未成傷），後因駐衛警隊長陳星輝認紀珮如為
    現行犯，報警處理，並阻止紀珮如離去，始當場查獲上情。
二、案經臺北市政府警察局中正第一分局報請臺灣臺北地方法院
    檢察署檢察官偵查起訴。
    理  由
壹、證據能力：
    本件認定事實所引用之卷內所有卷證資料（詳下述，包含人
    證、物證即監察院駐衛警郭文涼陳報存卷之監察院監視器光
    碟乙張、書證等），並無證據證明係公務員違背法定程序所
    取得，被告紀珮如迄至言詞辯論終結均未就該等卷證之證據
    能力有所爭執或聲明異議（見本院卷第171 至173 頁筆錄；
    雖被告曾辯稱怎麼監視器會沒拍到戳胸之動作，除非他們把
    鏡頭通通都遮掉云云，但始終未能具體指明該監視器畫面有
    何偽造或變造之處，如此辯解，自屬主觀臆測之語，無足採
    信），且卷內之傳聞書證（如政風室簽呈），亦無刑事訴訟
    法第159 條之4 之顯有不可信之情況或其他不得作為證據之
    情形，本院認引為證據為適當，是依刑事訴訟法第159 條之
    4 、之5 等規定，下述認定事實所引用之證據方法均有證據
    能力，合先敘明。
貳、認定事實：
一、被告矢口否認犯罪，辯稱自己只是前往監察院取回自己之前
    陳情之資料，監察院刻意隱匿不予交還，因而要求交還，把
    自己的東西丟在桌上豈能算是妨害公務，只是要把我的人生
    、事業都毀掉，把我扣上妨害公務的罪名，我就得因此被關
    ，想要藉此屈打成招、遮蓋貪贓枉法之事實云云。
二、然查，被告當日前往監察院陳情受理中心與該中心人員、駐
    衛警等人互動之經過，經本院當庭勘驗駐衛警郭文涼提出之
    監察院監視器光碟，並請證人郭文涼等人協助辨認人別及場
    景，勘驗結果如下：(一)光碟內有一名為「照片」之檔案，內
    有數位相片共6 張，經檢視，已附於偵卷第40頁；(二)依時間
    發生順序排列：MOV065之影音檔，全長約3 秒：內容為二
    男一女（郭文涼確認為陳星輝、陳一杰、陸美君）與被告圍
    站在某室內桌旁（郭文涼確認為陳情受理中心的受理櫃台）
    ，另有兩名著制服之男性駐衛警（郭文涼確認為其本人及詹
    國坪）站立在旁，其中陳星輝以台語對被告稱：這麼大聲作
    什麼，這都有在錄影。MOV066之影音檔，全長約1 分鐘：
    內容為相同場景，陳星輝與被告激烈爭辯，陳星輝以台語告
    知被告：你不能這樣鬧，要拿出證據證明真的有少一張資料
    ，不然我們怎麼生出一張給你，對公家機關不能這樣，大家
    都被你罵到等語；被告則大聲以台語回話：我一路都是這樣
    走來，我走十幾年，案件都沒有人要替我辦，我好好的人生
    ，毀成今天這樣局面，還在強詞奪理等語，郭文涼亦於過程
    中在被告身後以台語陳述：你要拿出證據來嘛。MOV067之
    影音檔，全長約13秒：內容為相同場景，眾人續向被告解釋
    ：這就是我們全部的東西，被告續稱要拿出全部才要收。
    MOV068之影音檔，全長約2 分15秒：內容為相同場景，五人
    與被告圍站在桌旁，陳星輝提醒被告這有在錄影，繼續這樣
    鬧可能涉嫌妨害公務等語，被告大聲對其表示你們如果要這
    樣... 出去再講... 等語，陸美君接續向被告說明狀況並要
    其小聲一點，但被告堅稱剛剛有拿出一張其保存的舊的陳情
    書正本給你們看，你們連那份都把我收去等語，惟眾人均稱
    沒有拿到，被告便稱：你們很賊！並堅持要眾人拿出來看看
    。MOV069之影音檔，全長約4 分23秒：內容為相同之場景
    ，陳星輝告知被告請你想清楚，如果覺得監察院暗槓你的資
    料，可以去告等語，被告大聲以台語說我怎麼告得動你們等
    語，眾人與被告溝通無效，郭文涼拿起桌上被告之皮包要交
    給被告請其離開，並問被告是否要簽收、撤回？被告與之拉
    扯皮包要將皮包放回桌上，並說不要簽收，「約2 分11秒時
    ，郭文涼背對鏡頭，被告左半邊上身被郭文涼遮住，無法看
    到被告有無以手戳向郭文涼之胸部」，但在旁眾人隨即出聲
    向被告表示你不能這樣，郭文涼亦稱你不能動手，被告大聲
    說不要穿這身衣服來威脅我，陳星輝便說請你出去，兩名駐
    衛警並緊接著以手勢請被告離開，被告收妥皮包後大聲說我
    自己會走，郭文涼便稱你自己走啊，被告續留在桌旁大聲陳
    述將我的房子、事業、人生徹底毀掉等語，眾人仍重複請被
    告離開，被告仍留滯桌旁，郭文涼隨即拉住被告皮包往外走
    ，被告亦同時拉住皮包往前走，詹國坪用手扶住被告左手臂
    ，被告隨即拍打拉住其皮包之郭文涼之手部兩次，郭文涼放
    手，陳星輝指著門外對被告說：請你回去。MOV06A之影音
    檔，全長約19秒：內容為六之場景與接續動作，陳星輝與郭
    文涼、詹國坪站立在被告身旁請被告離開，被告大聲說我甘
    願要被你們關，陳星輝說：我尊重你，請你自己走出去，被
    告又大聲說話，兩駐衛警隨即左右扶住被告手腕帶其離開。
    MOV06B之影音檔，全長約9 秒：內容為被告被郭文涼、詹
    國坪帶至某門口（郭文涼確認為監察院大門口）。MOV06C
    之影音檔，全長約48秒：內容為被告繼續在該門口大聲說話
    ，陳星輝指示郭文涼、詹國坪一左一右將被告架離門口，往
    圍牆方向走去，但過程中被告均有所抗拒，「在還未走到圍
    牆邊時，被告以右腳踹了郭文涼左腳小腿部位一下，郭文涼
    有閃躲，但仍被踹到，接著被告被帶至圍牆邊，先掙脫郭文
    涼，再轉身拍打詹國坪上身，且同時摔倒在地，又自行起身
    拿地上某物丟往詹國坪身上」。MOV06D之影音檔，全長約
    31秒：內容為「被告再度撿拾圍牆旁地上某物丟向郭文涼，
    郭文涼以手擋開」，並推被告的手又抓住其手臂要其離開，
    被告往前走幾步即被郭文涼、詹國坪帶回圍牆內。MOV06E
    之影音檔，全長約3 秒：內容為被告站在監察院大門旁。
    MOV06F之影音檔，全長約34秒：內容為被告坐在沙發上（郭
    文涼確認為監察院之陳情受理中心）大聲講話，郭文涼、詹
    國坪站在旁，但未回話。MOV070之影音檔，全長約1 分10
    秒：內容為相同之桌旁場景，陳星輝向某女子（郭文涼確認
    為李香）瞭解狀況，被告在旁大聲講話。MOV071之影音檔
    ，全長約13秒：內容為與相同之場景及接續動作，被告從
    沙發上起身大聲說話，在場人請被告小聲一點。MOV072之
    影音檔，全長約14秒：內容為與相同之場景，李香在桌旁
    對被告解釋，但解釋內容不清楚... （以下包含員警據報前
    往現場處理之各該經過，與本案構成要件事實無涉，故予以
    省略，詳見本院卷第77至79頁勘驗筆錄全文）。
三、上開勘驗結果，業據證人郭文涼、詹國坪、陳星輝、陳一杰
    及吳裕湘於本院訊問時結證確認無訛（見本院卷第80至82頁
    筆錄），證人郭文涼並稱：「（問：郭文涼被告鏡頭遮住被
    告左半邊上身處，這時發生何事？）被告用左手戳我的右胸
    部2 下左右」，且稱有左小腿遭被告踹到，證人詹國坪則稱
    被告轉身時有遭被告拍打到上身，且2 人均謂係遭被告以同
    一個類似珍珠奶茶之塑膠杯丟到等語甚詳，核與其他證人之
    院訊證詞暨郭文涼之警、偵訊證詞相符，足以補充勘驗結果
    所呈現之當日經過，並有內容相符之政風室99年4 月21、22
    日與同年5 月6 日之簽呈、翻拍照片、監察院處理人民陳情
    失序行為協調會會議紀錄等書證在卷可佐；觀諸上開監視器
    畫面，之所以未能拍到被告以手戳及郭文涼胸部之舉，並非
    監視器於該段有所中斷或跳接等情事，而係郭文涼背對鏡頭
    時適遮住被告左半邊上身（含其手部）所致，被告質疑監察
    院要遮掩事實、怎麼可能沒拍到云云，顯屬憑空臆測之詞；
    又被告堅持其陳情案有5 頁，另含1 頁附件紀錄，因而認監
    察院陳情受理中心交付之資料短少1 張乙節，復經該中心之
    吳裕湘及陳一杰確認並無隱匿資料未交還被告之事，衡諸常
    情，被告既係前往撤回前所提之陳情案，以監察院之立場，
    因被告自行撤回，依法自無庸再行處理被告陳情時所檢附之
    資料之相關內容或事項，當無故意留存其中1 頁附件紀錄不
    予發還之必要（即被告所指控之吃案、遮掩不法云云），況
    依吳裕湘所述，被告認短少者為這10幾年來被告在法院或地
    檢署之案件案號，惟此等案號監察院本可依前案紀錄表等書
    證之調閱查得或甚至影印存底後發還原件，又豈有隱匿原件
    不還徒生事端風波之理？是相較之下，當以吳裕湘等人之院
    訊證詞為可信，惟被告係基於認其取回資料有所短少方為上
    開各該舉動之原因事實仍堪認定。
四、按刑法第135 條第1 項之罪，以對於公務員依法執行職務時
    施強暴脅迫為要件，所謂依法，指依據法令而言（最高法院
    24年上字第3488號判例參照）；查監察院為維護院區安全與
    秩序，依「各機關學校團體駐衛警察設置管理辦法」設置駐
    衛警察隊。該院駐衛警察隊之勤務，由政風室協調及督導，
    並兼受臺北市政府警察局之指揮督導。監察院駐衛警察人員
    之薪津、訓練、保險、退職、撫慰、資遣、服裝及必要裝備
    等各項費用，均由該院依各該規定編列預算，監察院駐衛警
    察設置管理要點第1 、2 、27條均規定甚明；又查請願人或
    陳情人，如有態度惡劣、咆哮、喧嘩、不遵守陳情請願規定
    或無理取鬧，值勤隊員應立即加以制止；對於到院陳情人如
    有失序行為，先以柔性勸導，不卑不亢，如仍不接受勸導，
    應兼顧監察院尊嚴及形象，視個案及當時情況，由陳情受理
    中心主任指示駐衛警同仁作必要之驅離，監察院駐衛警察隊
    維持陳情秩序應行注意事項第13條、監察院處理人民陳情失
    序行為備忘錄第3 條分別定有明文。是依上開法令規定，監
    察院駐衛警郭文涼、詹國坪乃依法令服務於國家所屬機關而
    具有法定維安職務權限（含勸導、制止、必要之驅離等）之
    公務員（刑法第10條第2 項第1 款前段參照），被告認取回
    之文件有所短少，因而滯留陳情受理中心並多次咆哮、不聽
    勸導且拒絕離去，觀諸本院上開勘驗結果可知，已達影響該
    中心運作之程度，陳星輝稱被告明顯影響院區安寧、造成公
    務員困擾及其他陳情人之不便等語並非無據，則根據前揭規
    定，郭文涼、詹國坪依隊長陳星輝承中心主任吳裕湘之指示
    勸導並架離被告之舉，自係依法執行職務無疑，然被告明知
    該2 名駐衛警著制服執行職務（見偵卷第9 頁警詢筆錄），
    卻仍以手腳對其等戳胸、踹踢、拍打又以物丟擲而施以強暴
    ，其主觀上具有妨害該2 人執行維安勤務之意甚明，被告辯
    稱事出有因、生氣云云，均無礙於其主觀犯意之認定。
五、綜上所述，依上開監視器攝得之當日經過及各該人等之證詞
    ，本案事證已臻明確，被告辯解並非可採，其犯行堪予認定
    ，自應依法論科。
參、適用法律：
    核被告所為，係犯刑法第135 條第1 項之妨害公務罪。被告
    各該戳胸、踹踢、拍打、以物先後丟擲監察院駐衛警郭文涼
    與詹國坪之強暴舉動，乃出於同一犯意接續而為，僅侵害同
    一法益，為接續犯，論以一罪已足。查被告前因妨害公務案
    件，經臺灣澎湖地方法院以90年度易字第58號判決判處有期
    徒刑7 月確定，於95年6 月4 日縮刑期滿執行完畢，此有臺
    灣高等法院被告前案紀錄表乙件存卷為憑，其於5 年內故意
    再犯上開有期徒刑以上之罪，為累犯，自應依刑法第47條第
    1 項之規定，就上開之罪加重其刑。爰審酌被告無視於監察
    院駐衛警之公務員依法執行職務而施以強暴，所為應予非難
    究責，但終究事出有因且情節並非嚴重，被告於本院審理中
    雖數度保持緘默，但亦不應據以認定其態度非佳，暨其素行
    、生活狀況、犯罪之手段等一切情狀，量處如主文所示之刑
    ，並諭知易科罰金之折算標準。
據上論斷，應依刑事訴訟法第284 條之1 、第299 條第1 項前段
，刑法第135 條第1 項、第47條第1 項、第41條第1 項前段，刑
法施行法第1 條之1 第1 項、第2 項前段，判決如主文。
本案經檢察官林彥均到庭執行職務。
中    華    民    國    99    年    12    月    20    日
                  刑事第五庭  法  官  吳勇毅
上正本證明與原本無異。
如不服本判決應於收受送達後10日內向本院提出上訴書狀，並應
敘述具體理由；其未敘述上訴理由者，應於上訴期間屆滿後20日
內向本院補提理由書（均須按他造當事人之人數附繕本）「切勿
逕送上級法院」。告訴人或被害人如對於本判決不服者，應具備
理由請求檢察官上訴，其上訴期間之計算係以檢察官收受判決正
本之日期為準。
                              書記官  游秀珠
中    華    民    國    99    年    12    月    21    日
附錄論罪科刑法條全文：
中華民國刑法第135條
（妨害公務執行及職務強制罪）
對於公務員依法執行職務時，施強暴脅迫者，處3 年以下有期徒
刑、拘役或3 百元以下罰金。
意圖使公務員執行一定之職務或妨害其依法執行一定之職務或使
公務員辭職，而施強暴脅迫者，亦同。
犯前二項之罪，因而致公務員於死者，處無期徒刑或7 年以上有
期徒刑；致重傷者，處3 年以上、10年以下有期徒刑。

司法院資訊處製作；財團法人民間司法改革基金會備份。
